臺灣高等法院臺中分院刑事判決　　　 100年度上易字第1086號
上　訴　人　臺灣彰化地方法院檢察署檢察官
被　　　告　HUYNH THI.
被　　　告　NGUYEN TH.
上列上訴人因被告等妨害風化案件，不服臺灣彰化地方法院100
年度訴字第285號中華民國100年6月16日第一審判決（起訴案號
：臺灣彰化地方法院檢察署100年度偵字第733號），提起上訴，
本院判決如下：
    主  文
上訴駁回。
    理  由
一、依刑事訴訟法第350條、第361條、第362條、第367條規定，
    不服地方法院之第一審判決而上訴者，須提出上訴書狀，並
    應敘述具體理由，為上訴必備之程式；其所提出之書狀未敘
    述上訴理由，或僅曾以言詞陳述上訴理由者，均應於上訴期
    間屆滿後20日內補提理由書於第一審法院。第一審法院經形
    式審查，認逾期未補提上訴理由者，應定期間先命補正；逾
    期未補正者，為上訴不合法律上之程式，應以裁定駁回。倘
    已提出上訴理由，但所提非屬具體理由者，則由第二審法院
    以上訴不合法律上之程式，判決駁回。而所謂具體理由，必
    係依據卷內既有訴訟資料或提出新事證，指摘或表明第一審
    判決有何採證認事、用法或量刑等足以影響判決本旨之不當
    或違法，而構成應予撤銷之具體事由，始克當之（例如：依
    憑證據法則具體指出所採證據何以不具證據能力，或依憑卷
    證資料，明確指出所為證據證明力之判斷如何違背經驗、論
    理法則）；倘僅泛言原判決認定事實錯誤、違背法令、量刑
    失之過重或輕縱，而未依上揭意旨指出具體事由，或形式上
    雖已指出具體事由，然該事由縱使屬實，亦不足以認為原判
    決有何不當或違法者（例如：對不具有調查必要性之證據，
    法院未依聲請調查亦未說明理由，或援用證據不當，但除去
    該證據仍應為同一事實之認定），皆難謂係具體理由，俾與
    第二審上訴制度旨在請求第二審法院撤銷、變更第一審不當
    或違法之判決，以實現個案救濟之立法目的相契合，並節制
    濫行上訴（最高法院97年度臺上字第892號判決意旨可資參
    照）。又理由是否具體，則屬第二審法院審查之範圍，不在
    命補正之列，亦即上訴書狀已記載理由，並有具體之敘述時
    ，其上訴既屬合法，第二審法院固應就其理由之是否可取，
    為實體之審理及判斷；如認其上訴書狀雖記載理由，但並未
    具體敘述時，則無須再命補正，可逕認其上訴不合法，以判
    決駁回之（此有最高法院97年度臺上字第1281號判決意旨可
    參）。
二、檢察官不服原審判決提起上訴，其上訴理由略以：被告黃氏
    利、阮氏厚2人於本案偵查、審理中均矢口否認有公然猥褻
    之犯行，且於偵查及原審審理行準備程序時均辯稱：是男客
    要求渠等脫衣服陪酒，若不從，會被男客換掉云云。嗣經檢
    察官請求原審勘驗本件現場蒐證錄影光碟後，證明被告2人
    脫衣陪酒助興，乃被告阮氏厚主動提議邀約，而被告黃氏利
    係自行附和加入（詳原審勘驗筆錄），並無男客要求或強迫
    之情形，足見被告2人前開辯解均係卸責之詞，不足採信。
    且被告2人見此部分犯罪事實已明，已無從辯駁，始未於本
    案審理時再行爭執（詳原審審理筆錄）。由上可知，被告黃
    氏利、阮氏厚2人非但不肯坦承認錯，竟仍飾詞狡辯，未見
    具體悔過誠意，犯罪後之態度顯然欠佳，原審就此部分漏未
    審酌，而僅諭知被告2人拘役20日，並均緩刑2年，除量刑過
    輕外，緩刑之宣告亦未附任何條件，此對被告2人實毫無警
    惕之效，請審酌上情，改對被告2人從重量刑，或對緩刑宣
    告附加條件，以資懲戒。綜上所述，原判決認事用法尚嫌未
    洽，請將原判決撤銷，更為適當合法之判決云云。
三、經查，按刑罰之量定，屬法院自由裁量之職權行使，應審酌
    刑法第57條所列各款事由及一切情狀，為酌量輕重之標準，
    並非漫無限制；量刑輕重係屬事實審法院得依職權自由裁量
    之事項，苟已斟酌刑法第57條各款所列情狀而未逾越法定刑
    度，不得遽指為違法；且在同一犯罪事實與情節，如別無其
    他加重或減輕之原因，下級審量定之刑，亦無過重或失輕之
    不當情形，則上級審法院對下級審法院之職權行使，原則上
    應予尊重（最高法院72年臺上字第6696號、75年臺上字第70
    33號判例及85年度臺上字第2446號判決意旨參照）。原審以
    被告罪證明確，審酌被告黃氏利、阮氏厚為圖小利，不惜裸
    露身體、供人觀賞，對於社會風氣足生不良影響，其2人坦
    承大部分犯行，明顯有所悔意，再相較其他犯罪型態，其2
    人危害社會秩序情節尚非重大等一切情狀，分別量處被告黃
    氏利、阮氏厚拘役各20日，並認其2人前均未曾因故意犯罪
    受有期徒刑以上刑之宣告，有臺灣高等法院被告前案紀錄表
    在卷可稽，渠等因一時失慮，致罹刑典，經此偵審程序，當
    知所警愓，信無再犯之虞，認其2人所宣告之刑，以暫不執
    行為適當，爰均宣告緩刑2年。原審顯係本於被告之責任為
    基礎，並已具體斟酌刑法第57條所列情形而為量定，並未偏
    執一端，而有失之過重之情事，依上開最高法院判例、判決
    意旨，不得遽指為違法。況且，刑法第57條第10款所稱犯罪
    後之態度，係指被告犯罪後，因悔悟而力謀恢復原狀，或與
    被害人和解，賠償損害等情形而言，應不包括被告基於防禦
    權之行使而自由陳述、辯明或辯解（辯護）時之態度。是自
    不得因被告否認或抗辯之內容與法院依職權認定之事實有所
    歧異或相反，即予負面評價，逕認其犯罪後之態度不佳，而
    採為量刑畸重標準之一。是維護刑事被告之防禦權，乃公平
    審判基礎之一，被告在訴訟過程中，對於被訴事實作答辯，
    要屬其防禦權之行使，事實審法院固得本於確信，為適當斟
    酌，但不能僅因其一再答辯，即有偏見，尤不能憑以認定其
    犯後毫無悔意（最高法院97年度臺上字第5061、6725號判決
    意旨參照）。本案被告黃氏利、阮氏厚既已於原審審理時大
    致坦認有脫衣陪酒之客觀行為，原審並將之作為認定犯罪事
    實之基礎，參酌上開最高法院判決意旨，自不宜以其2人基
    於防禦權之行使，而對於被訴事實有所答辯，逕認其犯罪後
    之態度不佳、並無悔意，而採為量刑輕重之標準，是檢察官
    上訴意旨，尚有誤會。
四、綜上所述，本院依形式上觀察，認原審判決認事用法並無違
    法或不當之處，量刑亦屬妥適，檢察官上訴理由並未依據卷
    內既有訴訟資料或提出新事證，指摘或表明第一審判決有何
    採證認事、用法或量刑等足以影響判決本旨之不當或違法，
    而構成應予撤銷之具體事由，自非屬得上訴第二審之具體理
    由。依上揭法律規定及判決意旨，檢察官提起之第二審上訴
    不合法律上程式，爰不經言詞辯論，判決駁回上訴。
據上論斷，應依刑事訴訟法第367條前段、第372條，判決如主文
。
中    華    民    國   100    年    8     月    24    日
            刑事第十庭  審判長法  官  江  錫  麟
                              法  官  陳      葳       
                              法  官  周  瑞  芬 
上列正本證明與原本無異。
不得上訴。                         

                              書記官  廖  婉  菁

中    華    民    國   100    年    8     月    24    日